臺灣臺中地方法院刑事判決　　　　　　　94年度訴字第2404號
公　訴　人　臺灣臺中地方法院檢察署檢察官
被　　　告　乙○○
　　　　　　丙○○
上列被告等因恐嚇取財案件，經檢察官提起公訴（九十四年度偵
字第一○三一一號），被告二人於本院準備程序就被訴事實為有
罪之陳述，經本院合議庭裁定改行簡式審判程序，判決如下：
    主    文
乙○○共同意圖為自己不法之所有，以恐嚇使人將本人之物交付
，累犯，處有期徒刑壹年。
丙○○共同意圖為自己不法之所有，以恐嚇使人將本人之物交付
，處有期徒刑拾壹月。
    犯罪事實
一、乙○○前於民國九十年間因犯著作權法案件，經本院臺中簡
    易庭以九十年度中簡字第一八二○號判處有期徒刑四月，乙○○不服提起上訴，經本院第二審合議庭以九十年度中簡上
    字第四一四號判決駁回上訴確定，其復於九十一年間因犯偽
    造文書罪，經本院以九十一年度訴字第二○三○號判決處有
    期徒刑四月確定，上開二罪經本院以九十一年度聲字第四○
    九八號裁定合併定應執行刑為有期徒刑七月確定，並於九十
    三年四月三十日縮刑期滿執行完畢。詎乙○○仍不知悔悟，
    其與丙○○二人意圖為自己不法所有，基於恐嚇取財之犯意
    聯絡，於九十四年六月二十一日凌晨四時許，由乙○○駕駛
    其所有車牌號碼Ａ八－三三四七號自用小客車搭載丙○○，
    在臺中市都會公園通山路七八之五號前，見甲○○騎乘車牌
    號碼ＪＣＯ－九九○號重型機車搭載丁○○行經該地點，乙○○及丙○○隨即下車站在路中央，由乙○○張開雙臂將李
    莉萍所騎之重型機車攔下後，乙○○、丙○○二人隨即趨前
    一前一後站在該重型機車旁邊，由乙○○以言詞向甲○○、
    丁○○二人嚇稱：「把錢拿出來」等語，甲○○、丁○○二
    人因而心生畏懼，丁○○即先將自己之小皮包含皮包裡面之
    零錢約新臺幣（下同）二、三百元一併交予乙○○，後甲○○將其所有之皮包（裡面有現金六千多元、甲○○之國民身
    分證、駕駛執照、玉山銀行信用卡及聯邦銀行信用卡各一張
    ）拿起交予丙○○時，適對向車道有來車，丙○○即順勢自
    甲○○手上將該皮包取走，致甲○○、丁○○二人分別受有
    前開財物之損失。乙○○、丙○○二人得手後隨即徒步往路
    旁草叢逃匿，俟甲○○、丁○○二人離去後，始由丙○○開
    車載乙○○離開現場。嗣於九十四年六月二十一日十二時十
    分，在臺中市○○區○○路九十三號，經警循線查獲乙○○
    ，而知上情。
二、案經臺中縣警察局豐原分局報請臺灣臺中地方法院檢察署檢
    察官偵查起訴，被告二人於本院準備程序就被訴事實為有罪
    之陳述，經本院合議庭裁定改依簡式審判程序審理。
    理    由
一、訊據被告乙○○、丙○○二人對於前揭事實均坦承不諱，核
    與證人甲○○、丁○○證述之情節相符，且有查獲照片十四
    張、贓物認領保管單二份、車籍作業系統－查詢認可資料一
    份在卷足憑。證人甲○○、丁○○於警詢、檢察官偵查中及
    本院審理時雖均證稱：甲○○之包包係遭被告丙○○搶走等
    語，證人甲○○於本院審理時復證稱：其有意將包包收回等
    語。然查，證人丁○○於本院審理時證稱：甲○○本來要交
    給被告，被告二人可能看到對面有來車，一緊張就強拉走，
    中間有拉扯，因為甲○○還沒有放手等語（見本院卷九十四
    年八月三十日簡式審判筆錄）；證人甲○○於本院審理時證
    稱：當天丁○○有交財物出來，其還在拿的時後，對面有一
    台汽車過來，燈光很亮，把被告他們嚇到了，其包包就被搶
    走，其包包本來就要交給被告，是因為有車子來所以被告很
    急就趕快把包包拿走，其並無出力要抽回包包的意思，亦無
    與被告有拉扯包包的情形等語（同前本院卷九十四年八月三
    十日簡式審判筆錄），足見證人甲○○之包包確已準備交付
    予被告丙○○，僅係當時突然有車輛經過，被告丙○○為避
    免遭人發現其等犯行而直接動手拿取證人甲○○並未離手之
    包包，其仍係基於恐嚇取財之犯意為之，亦非趁甲○○不備
    之際取走甲○○之包包，所為尚無逸脫被告二人恐嚇取財之
    犯意甚明；另證人甲○○雖稱有意將包包收回等語，惟依證
    人甲○○所述其實際上當時已要將包包交付，亦無與被告丙○○有拉扯之情形，亦不足以認定被告丙○○當時有以強制
    力強取該包包之行為，是尚難僅憑證人甲○○、丁○○前開
    所述，即認被告二人或被告丙○○個人就恐嚇取財犯意變更
    為搶奪之犯意。綜上所述，被告二人自白核與事實相符，事
    證明確，其等恐嚇取財犯行均堪認定。
二、核被告乙○○、丙○○所為，均係犯刑法第三百四十六條第
    一項之恐嚇取財罪。被告二人就上開恐嚇取財犯行間，顯有
    共同之犯意聯絡及行為分擔，為共同正犯。被告二人以一恐
    嚇取財行為，同時侵害被害人甲○○、丁○○之財產法益，
    觸犯構成要件相同之罪名，為想像競合犯，應依刑法第五十
    五條前段之規定從一重之恐嚇取財罪論處。末查，被告乙○○前於九十年間因犯著作權法案件，經本院臺中簡易庭以九
    十年度中簡字第一八二○號判決處有期徒刑四月，其不服提
    起上訴，經本院第二審合議庭以九十年度中簡上字第四一四
    號判決駁回上訴確定，其復於九十一年間因犯偽造文書罪，
    經本院以九十一年度訴字第二○三○號判決處有期徒刑四月
    確定，上開二罪經本院以九十一年度聲字第四○九八號裁定
    合併定應執行刑為有期徒刑七月確定，並於九十三年四月三
    十日縮刑期滿執行完畢，此有臺灣高等法院被告前案紀錄表
    及臺灣臺中地方法院檢察署刑案資料查註紀錄表各一份在卷
    足憑，被告乙○○前受有期徒刑執行完畢，於五年以內再犯
    本件最重本刑為有期徒刑以上之罪，為累犯，應依刑法第四
    十七條之規定加重其刑。爰審酌被告二人僅因一時缺錢花用
    ，即共同為本件犯行，又其二人係以言詞喝令被害人交付財
    物，手段尚屬輕微，且犯罪所生之損害尚屬非鉅，被害人亦
    已取回大部分財物，及其等犯後已坦承犯行，態度良好等一
    切情狀，分別量處如主文所示之刑。
據上論斷，應依刑事訴訟法第二百七十三條之一第一項、第二百
九十九條第一項前段，刑法第二十八條、第三百四十六條第一項
、第五十五條、第四十七條，罰金罰鍰提高標準條例第一條前段
，判決如主文。
中　　華　　民　　國　　94　　年　 　9　　月　　16　　日
                  刑事第六庭    法  官  戴博誠
上正本證明與原本無異。
如不服本判決，應於送達後十日內向本院提出上訴狀（須附繕本
），上訴於臺灣高等法院臺中分院。
                                書記官  鄭淑英
中　　華　　民　　國　　94　　年　 　9　　月　　16　　日
【附錄論罪科刑法條】
刑法第三百四十六條條第一項：
意圖為自己或第三人不法之所有，以恐嚇使人將本人或第三人之
物交付者，處六月以上五年以下有期徒刑，得併科一千元以下罰
金。
